臺灣基隆地方法院刑事判決              100年度訴字第476號
公  訴  人  臺灣基隆地方法院檢察署檢察官
被      告  譚雲怡
上列被告因違反毒品危害防制條例案件，經檢察官提起公訴（10
0 年度毒偵字第1250號、100 年度偵字第2290號），被告並為有
罪陳述，本院合議庭乃裁定由受命法官獨任以簡式審判程序進行
審理，並判決如下：
    主  文
譚雲怡施用第一級毒品，累犯，處有期徒刑柒月，扣案之第一級
毒品海洛因貳包（驗餘後淨重合計零點零捌捌公克），併同無從
與之完全析離之分裝袋貳只，均沒收銷燬。
    事  實
一、前案紀錄：
  (一)譚雲怡前因初犯施用毒品案件，經觀察、勒戒後，認無繼續
    施用毒品之傾向，於民國91年5 月3 日經釋放出所，並由臺
    灣基隆地方法院檢察署檢察官於91年4 月25日，以91年度毒
    偵字第199 號為不起訴處分確定。
  (二)其後，又分別因(甲)於前揭(一)所述觀察、勒戒執行完畢經釋放
    出所以後之五年以內，再犯施用毒品案件（二犯施用毒品案
    件），經法院裁定強制戒治（惟因毒品危害防制條例修正施
    行而於93年1 月9 日經釋放出所，致未完成其本次毒癮戒斷
    之療程），並經本院於93年1 月19日，以92年度訴字第630
    號判決有期徒刑十月、八月，應執行有期徒刑一年六月確定
    ；(乙)犯偽造文書案件，經本院於93年6 月18日，以93年度基
    簡字第490 號判決有期徒刑四月確定；(丙)三犯施用毒品案件
    ，經本院於93年7 月14日，以93年度訴字第228 號判決有期
    徒刑七月確定；(丁)犯偽造文書案件，經本院於93年8 月11日
    ，以93年度訴字第112 號判決有期徒刑七月確定；(戊)犯詐欺
    案件，經本院於94年7 月29日，以94年度基簡字第474 號判
    決有期徒刑三月確定。所犯(乙)(丙)(丁)三案則經合併定刑為有期
    徒刑一年五月（本院93年度聲字第697 號裁定），再與所犯
    (甲)(戊)二案合併計算執行期間，迨95年9 月19日始經假釋出監
    ，96年6 月17日假釋付保護管束期滿而未經撤銷，其未執行
    之刑，以已執行論（構成累犯）。
二、本案事實：
    譚雲怡猶不思戒除毒癮，復基於施用第一級毒品海洛因之犯
    意，於100 年5 月17日凌晨零時，在號牌不詳且停駛於基隆
    市○○路某處之自小客車內，將海洛因捲置香煙內點火燒烤
    使生霧化白煙再以口鼻吸食，藉以施用第一級毒品海洛因1
    次。乃為警於100 年5 月18日晚間7 時40分，在基隆市○○
    區○○路85巷23號B2停車場盤檢查獲，並扣得譚雲怡所有，
    供施用第一級毒品所用之海洛因2 包（驗餘後淨重合計0.08
    8 公克），嗣經譚雲怡同意而採其尿液送驗，結果呈嗎啡（
    海洛因代謝後尿液檢出成份）陽性反應。
三、案經基隆市警察局第四分局報告臺灣基隆地方法院檢察署檢
    察官偵查起訴。
    理  由
壹、程序事項
    本案被告譚雲怡所犯者非為死刑、無期徒刑、最輕本刑為三
    年以上有期徒刑之罪或高等法院管轄之第一審案件，其於準
    備程序進行中，先就被訴事實為有罪之陳述，經告知其簡式
    審判程序之旨，並聽取公訴人、被告之意見後，本院業已依
    刑事訴訟法第二百七十三條之一第一項規定，裁定由受命法
    官獨任以簡式審判程序進行本案之審理。
貳、實體事項
一、前揭事實業據被告譚雲怡於本院審理時坦承在卷；且有被告
    所有「供100 年5 月17日施用第一級毒品所用之海洛因2 包
    （驗餘後淨重合計0.088 公克）」扣案暨交通部民用航空局
    100 年6 月2 日航藥鑑字第1003055 號航空醫務中心毒品鑑
    定書1 紙在卷足佐。而被告為警查獲所採集之尿液檢體，經
    送請臺灣尖端先進生技醫藥股份有限公司以氣相層析質譜儀
    法為確認檢驗之結果，呈嗎啡（海洛因代謝後尿液檢出成份
    ）陽性反應。此亦有臺灣尖端先進生技醫藥股份有限公司10
    0 年6 月1 日濫用藥物檢驗報告1 份，暨足與上開檢驗報告
    相對應之尿液檢體對照表1 件在卷可憑；參之以酵素免疫分
    析或薄層定性分析等方式為初步篩檢者，檢驗結果雖有相當
    程度偽陽性之可能，然以氣（液）相層析、質譜分析之儀器
    為交叉確認者，檢驗結果出現偽陽性之機率則極低，因而具
    有公信力，核足為對涉嫌人不利之認定；尤以「毒品施用後
    於尿液、血液中可檢出之最大時限，與施用劑量、施用頻率
    、施用方式、施用者飲水量之多寡、個人體質、代謝情況、
    檢體收集時間點及所用檢測方法之靈敏度等因素有關，因個
    案而異。依據Clarke's Isolation Identification of Dru
    gs第二版記載，血液中藥物之半衰期（濃度減半所需時間）
    分別為古柯鹼0.7-1.5 小時、海洛因3 分鐘（其代謝物為嗎
    啡2-3 小時）、嗎啡2-3 小時、大麻20-36 小時、安非他命
    12小時（當尿液偏酸性時，為4-8 小時）、甲基安非他命9
    小時、Ketamine2-4 小時，而MDMA約8.49小時。一般於尿液
    中可檢出之最大時限，古柯鹼為施用後1-4 天、海洛因2-4
    天、嗎啡2-4 天、大麻1-10天、安非他命1-4 天、甲基安非
    他命1-5 天、MDMA1-4 天、MDA 1-4 天、Ketamine2-4 天。
    」此復曾經行政院衛生署藥物食品檢驗局以92年7 月23日管
    檢字第0920005609號函釋在案。勾稽以觀，足見被告於本院
    審理時之任意性自白，與事實相符，堪可採信。再者，被告
    查有如本判決事實欄一所載施用毒品之前案紀錄。觀諸卷附
    臺灣高等法院被告前案紀錄表所載內容即明。從而，本案事
    證明確，參照最高法院97年9 月9 日97年度第5 次刑事庭會
    議二決議意旨、97年度臺非字第540、585號、98年度臺非字
    第127、211號暨99年度臺非字第216 號判決意旨，被告於初
    犯施用毒品案件之五年以內，再犯施用毒品之犯行，堪可認
    定，應依法論科。
二、論罪科刑：
  (一)查海洛因、安非他命類分別係毒品危害防制條例所列管之第
    一級、第二級毒品，此為該條例第二條第二項第一款、第二
    款所明定。按犯毒品危害防制條例第十條之罪（施用毒品罪
    ）者，檢察官應聲請法院裁定，令被告入勒戒處所觀察、勒
    戒，經勒戒處所陳報，認受觀察、勒戒人無繼續施用毒品傾
    向者，應即釋放，並為不起訴之處分；認有繼續施用毒品傾
    向者，即應聲請法院裁定令入戒治處所強制戒治，俟強制戒
    治期滿釋放，再為不起訴之處分。惟依上揭規定觀察勒戒或
    強制戒治執行完畢釋放後，五年內再犯毒品危害防制條例第
    十條之罪（施用毒品罪）者，檢察官即應依法追訴，毒品危
    害防制條例第二十條第一項、第二項、第二十三條第二項分
    別定有明文。
  (二)核被告於初犯施用毒品案件以後之五年以內，再犯施用第一
    級毒品海洛因如本判決事實欄二之所載，係犯毒品危害防制
    條例第十條第一項之施用第一級毒品罪。被告施用毒品前、
    後持有第一級毒品海洛因之低度行為，應為其施用第一級毒
    品之高度行為所吸收，不另論罪。
  (三)查起訴書雖誤繕被告施用毒品之時間、地點，然此業據蒞庭
    檢察官於未變動其社會基本事實同一性之前提下，當庭更正
    如本判決事實欄之所載，此有本院審判筆錄在卷可稽；核此
    更正範圍，亦無礙於原起訴所特定之事實。本於檢察一體之
    原則，本院當以蒞庭檢察官所到庭更正者，為起訴所指之犯
    罪時、地。
  (四)被告查有如本判決事實欄一(二)所載之犯罪科刑及刑之執行情
    形，此有臺灣高等法院被告前案紀錄表在卷可考。乃於前案
    有期徒刑執行完畢後，五年以內，故意再犯本起最重本刑有
    期徒刑以上之罪，為累犯，應依刑法第四十七條第一項規定
    ，加重其刑。
  (五)本院審酌被告犯罪之動機、吸食頻率、曾有施用毒品之前科
    仍不知戒除，兼以被告犯後坦承犯行而表悛悔之犯後態度，
    及其本案所為雖對己身健康戕害甚鉅，然其究非可與侵害他
    人法益之犯罪行為等量齊觀，尤以之於此類「施用毒品」之
    行為人而言，毒品危害防制條例之立法目的亦非重在嚴懲，
    而係重在彼等「病患性」行為之矯治等一切情狀，量處如主
    文所示之刑。
  (六)扣案之粉塊2 包（驗餘後淨重合計0.088 公克），要屬毒品
    危害防制條例第二條第二項所列管之第一級毒品海洛因，此
    有交通部民用航空局100 年6 月2 日航藥鑑字第1003055 號
    航空醫務中心毒品鑑定書1 紙附卷足考，核屬違禁物無疑；
    兼以復係被告供其施用第一級毒品之本案犯罪所用，此亦據
    被告陳明在卷（本院審判筆錄第3 頁），併同無從與之完全
    析離之分裝袋2 只，均應依毒品危害防制條例第十八條第一
    項前段規定，宣告沒收銷燬如主文之所示。
  (七)員警於100 年5 月18日晚間7 時40分，盤檢被告而併予起獲
    扣案之注射針筒2 支，概非被告供本案犯罪之所用，而與本
    案犯罪俱無關聯，此悉經被告確認在卷（本院審判筆錄第3
    頁），從而，關此扣案物即非本院得併予隨案宣告沒收之客
    體。為免疑異，爰特此指明。
據上論斷，應依刑事訴訟法第二百七十三條之一第一項、第二百
九十九條第一項前段，毒品危害防制條例第二十三條第二項、第
十條第一項、第十八條第一項前段，刑法第十一條、第四十七條
第一項，判決如主文。
本案經檢察官王亞樵到庭執行職務。
中    華    民    國   100    年    7     月    26    日
                  刑事第五庭法  官    王慧惠
以上正本證明與原本無異。
如不服本判決應於收受送達後10日內向本院提出上訴書狀，並應
敘述具體理由；其未敘述上訴理由者，應於上訴期間屆滿後20日
內向本院補提理由書(均須按他造當事人之人數附繕本)「切勿逕
送上級法院」。
中    華    民    國   100    年    7     月    26    日
                            書記官    王一芳
附錄論罪法條：
毒品危害防制條例第10條第1 項
施用第一級毒品者，處6 月以上5 年以下有期徒刑。